臺灣臺北地方法院民事裁定                            九十一年度家小字第二號
    原      告    財團法人古氏宗祠禮英書苑敬天懷祖基金會
    法定代理人    古建誠
    被      告    甲○○
    被      告    乙○○
    被      告    台北市政府
    法定代理人    馬英九
    訴訟代理人    唐靜蘭
                  郭玟玟
    被      告    台北縣政府
    法定代理人    蘇貞昌
    訴訟代理人    李心馨
右當事人間請求給付扶養費用等事件，本院裁定如左：
    主      文
原告之訴及假執行之聲請均駁回。
訴訟費用由原告負擔。
    理      由
一、按原告之訴有民事訴訟法第二百四十九條第一項所列各款情形之一者，法院應以
    裁定駁回之，但其情形可以補正者，審判長應定期間先命補正，為該法條第一項
    所明定。又所謂當事人能力，即得為民事訴訟當事人而起訴或受訴之能力，此項
    能力之有無，專依當事人本身之屬性定之，且為法院應依職權調查之事項。有權
    利能力之自然人或法人固方有當事人能力，惟非法人團體，設有代表人或管理人
    者，亦有當事人能力，同法第四十條第一、三項亦有明文。
二、經查，本件原告經詢其秘書長古建誠財團法人古氏宗祠禮英書苑敬天懷祖基金會
    主張原告係財團法人，惟財團法人乃為特定與繼續之目的，所使用財產之集合而
    之法人，並須訂立捐助章程及經主管官署之許可設立，且未經登記不生效力，是
    原告既自陳其未經登記，當非屬財團法人而無當事人能力。另原告又主張其因未
    完成登記，故性質上屬祭祀公業，惟祭祀公業係以祭祀祖先為目的而設立，與前
    開財團法人之設立，截然不同，要不因財團法人未經登記，得改視之為祭祀公業
    。且祭祀公業並無當事人能力，故關於祭祀公業之訴訟，應由其派下員全體起訴
    或被訴，但設有管理人者，得以該管理人名義起訴或被訴，然須於當事人欄表明
    其為祭祀公業管理人，以表示其非以自己名義起訴或被訴（最高法院七十三年台
    上字第二０三０號判決參照。本件訴狀原告載明為財團法人古氏宗祠禮英書苑敬
    天懷祖基金，而非古氏祭祀公業，且其列古建誠為秘書長，而非管理人，均足認
    該基金會顯非祭祀公業，參以被告甲○○、乙○○亦即古建誠之姐妹，渠二人均
    稱要無該祭祀公業存在，是原告主張顯無足採。綜上，本件原告稱財團法人但未
    經合法設立登記，所稱祭祀公業又不足採，乃無當事人能力甚明，其自任原告提
    起本件訴訟，顯不合法，又無從命補正，應予駁回。其假執行之聲請，亦失所附
    麗，應併予駁回，附此敘明。
三、依民事訴訟法第二百四十九條第一項第三款、第九十五條、第七十八條、第八十
    五條第一項前段，裁定如主文。
中      華      民      國    九十一    年      五      月      三      日
                              台灣台北地方法院家事法庭
                                  法    官    陳玉雲
右正本係照原本作成。
如對本裁定抗告，須於裁定送達後十日之不變期間內，向本院提出抗告狀。
中      華      民      國    九十一    年      五      月      六      日
                                  法院書記官  蔡健忠
